【裁判字號】    95,婚,337
【裁判日期】    950725
【裁判案由】    確認婚姻不成立
【裁判全文】
臺灣臺南地方法院民事判決            95年度婚字第337號
原  告  乙○○○
被  告  甲 ○ ○
前當事人間請求確認婚姻關係不成立事件，經本院於95年7月11
日言詞辯論終結，判決如下：
    主      文
確認原告與被告間之婚姻關係不成立。
訴訟費用由被告負擔。
    事實及理由
一、原告主張：原告與被告原雙方均有配偶，後雙方之配偶均先
    後不幸亡故，經雙方同意互結連理成為夫妻，但結婚當時僅
    以市售結婚證書雙方簽名後另私下分別由二名見證人簽章後
    即赴戶政事務所辦理結婚登記。按依民法第982條規定，結
    婚應有公開儀式及二人以上之證人，經依戶籍法為結婚之登
    記者，推定其已結婚。本件兩造之結婚證人僅分別於私下場
    所簽立結婚證書，且兩造並未舉行公開之儀式，證人自無見
    證此結婚之公開儀式之可能，爰提出戶籍謄本一份，聲明請
    求判決如主文所示。
二、被告抗辯：的確沒有儀式，兩造搬來同住，戶口也在一起，
    沒有宴客，沒有收紅包，沒有穿禮服，也沒有放鞭炮，鄰居
    也不知道兩造舉行婚禮，因為兩造都是第二次結婚，所以比
    較簡單，但被告認為這樣已經算是一家人了，故聲明請求駁
    回原告之訴云云。
三、得心證之理由：
  (一)按結婚應有公開之儀式及兩人以上之證人，民法第982條第1
    項定有明文。次按民事訴訟法第568條第1項所定婚姻無效之
    訴與確認婚姻成立或不成立之訴，二者不同。所謂確認婚姻
    不成立之訴，係指無結婚之事實，而有婚姻之形式；至於婚
    姻無效之訴，則係主張有結婚之事實，而其行為無效而言。
    是若兩造未依民法第982條之規定舉行公開儀式，亦即無結
    婚之事實，僅戶籍上為結婚之登記，而有婚姻之形式，依上
    開說明，自屬婚姻不成立之問題。
  (二)原告主張上情，業據提出戶籍謄本為憑，且被告於本院訊問
    時，亦自認原告主張之事實，復核與證人即原告之姐蘇悅君
    證稱「（問：兩造結婚當時有無公開儀式？提示結婚證書證
    人欄之簽名，是否親簽？）是被告拿給我簽名的，太久了不
    記得，他們是人家介紹的，我也不知道結婚一定要請客，他
    們喜歡就好，所以沒有公開的儀式。」（見本院95年7月11
    日言詞辯論筆錄），堪信原告之主張為真實。揆諸前揭說明
    ，本件兩造結婚時，既不具備民法第982條第1項規定公開儀
    式及二人以上證人，顯無結婚之事實，而有婚姻之形式，其
    婚姻自屬不成立。從而，原告請求確認婚姻關係不成立，為
    有理由，應予准許。
四、結論：原告之訴，為有理由，依民事訴訟法第78條，判決如
    主文。
中    華    民    國    95    年    7     月    25    日
                      家事法庭    法  官  張麗娟
上為正本係照原本作成。
如對本判決上訴，須於判決送達後20日內向本院提出上訴狀。
中    華    民    國    95    年    7     月    25    日
                                  書記官  鄭隆慶


司法院資訊處製作；財團法人民間司法改革基金會備份。
